【裁判字號】    96,訴,4429
【裁判日期】    970411
【裁判案由】    槍砲彈藥刀械管制等
【裁判全文】
臺灣板橋地方法院刑事判決              96年度訴字第4429號
公  訴  人  臺灣板橋地方法院檢察署檢察官
被      告  丙○○
選任辯護人  許博森律師
上列被告因違反槍砲彈藥刀械管制條例等案件，經檢察官提起公
訴（96年度偵字第18814 號），本院判決如下：
    主  文
丙○○共同犯非法持有手槍罪，處有期徒刑伍年參月，併科罰金
新臺幣伍萬元，罰金部分如易服勞役，以新臺幣壹仟元折算壹日
，扣案之鴨舌帽壹頂沒收；又共同犯毀損他人物品罪，處有期徒
刑參月，扣案之鴨舌帽壹頂沒收；應執行有期徒刑伍年伍月，併
科罰金新臺幣伍萬元，罰金部分如易服勞役，以新臺幣壹仟元折
算壹日，扣案之鴨舌帽壹頂沒收。
    事  實
一、緣甲○○（業經另行審結）前因買賣毒品糾紛，與李旭禾發
    生衝突，對李旭禾心生不滿，與邵彥凱均明知未經許可，不
    得持有手槍及子彈，竟共同基於持有槍彈以毀棄損壞之犯意
    聯絡，先由甲○○於不詳時、地，聯絡真實姓名年籍不詳綽
    號「海狗」之人備妥一支具殺傷力之黑色克拉克九○手槍及
    具殺傷力之制式子彈一顆及不具殺傷力之非制式子彈四顆（
    此部分不構成犯罪，起訴書誤為亦具有殺傷力，詳後述），
    再由邵彥凱於九十六年八月九日，前往址設臺北縣新店市○○路○段二八九、二九一號（臺北縣新店市公所對面）之統
    一便利超商前，向綽號「海狗」之人取得上開手槍及子彈，
    而與甲○○共同持有後，即依甲○○指示，搭乘計程車前往
    址設臺北市○○區○○街二八之八號之85℃咖啡、蛋糕烘焙
    專賣店前，交付上開槍枝、子彈予甲○○，甲○○遂持上開
    槍枝、子彈，夥同不知情、真實姓名年籍不詳綽號「阿呆」
    、「小小」之男子，頭戴其所有之鴨舌帽一頂以隱藏身分，
    於同年月十一日二十二時五十八分許，前往由李旭禾叔叔李
    朝勝擔任副總、丁○○擔任負責人、址設臺北縣三重市○○
    路○段一三二號十一樓之「大愛徵信社」門口，持上開手槍
    朝玻璃大門射擊，造成該徵信社玻璃門碎裂毀損，足以生損
    害於丁○○。甲○○於射擊完畢後，隨即驅車前往上址85℃
    咖啡、蛋糕烘焙專賣店前，將前揭手槍一支及剩餘之前揭未
    具殺傷力之非制式子彈二顆託交予邵彥凱，由邵彥凱持往址
    設臺北市○○○路○段四○三號之好樂迪ＫＴＶ，返還予綽
    號「海狗」之人。嗣經丁○○向警方報案後，經警循線查獲
    甲○○與邵彥凱，而悉上情，並扣得甲○○所有，於上揭時
    、地持槍射擊時所著之鴨舌帽一頂。
二、案經丁○○訴由臺北縣政府警察局三重分局報告臺灣板橋地
    方法院檢察署檢察官偵查起訴。
    理  由
一、訊據被告邵彥凱固坦承持有上揭子彈之犯行，亦不否認持有
    上揭手槍之事實，惟辯稱並不確定當時是持有制式或改造槍
    枝，並矢口否認毀損犯行，辯稱就共犯甲○○毀損犯行部分
    並不知情，並無犯意聯絡云云。經查：
  (1)被告上揭犯罪事實，有證人甲○○於警詢、偵查及法院訊問
    時之陳（證）述、丁○○、李旭禾於警詢中之陳述、李旭禾
    於偵查中之證述、證人即負責鑑定本案現場遺留彈殼之內政
    部警政署刑事警察局鑑識人員乙○○於本院審理時之證詞、
    監視錄影畫面翻拍照片四紙、現場蒐證畫面三十二紙、鑑定
    照片二紙、現場採得之證物（含彈殼三顆、彈頭包衣碎片一
    枚、彈頭包衣碎片及彈頭鉛心一枚、彈頭鉛心一枚）、內政
    部警政署刑事警察局九十六年九月十七日刑鑑字第○九六○
    一二九三七六號槍彈鑑定書、同局九十六年十一月二十六日
    刑鑑字第○九六○一七六七七四號函、扣案之鴨舌帽一頂可
    資佐證（檢察官、被告暨選任辯護人均不爭執上揭證據之證
    據能力，本院經核前揭證據作成之過程，並無強暴脅迫、利
    誘詐欺等違法情事，亦認無不適當之證據存在，應具有證據
    能力）。
  (2)被告固辯稱不確定當時是持有制式或改造槍枝，然證人乙○○證稱：於鑑定過程中，經檢視彈殼有無變形，並觀察彈殼
    底火皿的撞針孔型態，認定本案彈殼是由制式槍枝所擊發的
    可能性較高，因一般制式槍枝具有一定的品質，所以彈殼和
    槍管彈室的密合度較高，彈殼比較不會產生變形、膨脹，改
    造槍枝部分因為品質不一，所以會造成彈殼變形、膨脹，而
    本案彈殼底火皿之撞針孔型態為矩形撞針孔，此種矩形撞針
    孔目前並未在改造手槍發現，此種撞針孔型態全部出現在制
    式槍枝，包括克拉克廠所有款式及史密斯廠的Ｓ＆Ｗ9 Ｆ槍
    型。本案槍枝因未扣案鑑驗，固無法完全排除非由制式手槍
    擊發之可能性，但如屬改造槍枝，亦足顯示車床技術非常好
    ，已經達到製造制式手槍的水準，然在其鑑定經驗中，並不
    曾發現有國內車床技術極佳，達到制式槍枝水準而製造出來
    的改造槍枝，亦無見過非制式手槍擊發出來的彈殼沒有變形
    、膨脹的情形。又制式子彈的彈殼特點在於彈底會打上一圈
    字樣，本案的制式彈殼底部打上「ＰＩＮ9 」，ＰＩＮ是制
    式子彈的製造商名稱，9 就是這顆子彈是9 ｍｍ口徑，且因
    制式子彈是用銅錠一體成型，再從彈底鑽孔，然後直接打上
    上述字樣，而非制式子彈會有很多工具痕跡，和制式子彈不
    太一樣，非制式子彈有時會打上一些字樣，但字體的粗糙度
    會不一樣，本件字體ＰＩＮ非常精緻，和制式子彈相同。本
    案的制式彈殼，並無經過改造的痕跡，如是一顆完整的子彈
    ，底火皿經過撞擊就會引燃火藥，火藥爆炸就會將金屬彈頭
    推送出去，這就是正常所謂的擊發，若是將彈頭、火藥拔下
    來，只打底火皿，仍然可以擊發，只是引燃、擊發之後，只
    剩下彈殼及底火皿。若擊發缺乏彈頭，只剩彈殼及底火皿的
    子彈，槍口只會出現火焰，沒有辦法射破玻璃，而彈殼及底
    火皿都留在槍管內，不會有射出來的東西等情（本院九十七
    年三月三日審判筆錄），與被告自承當時係自「海狗」處取
    得一把黑色克拉克手槍等情（九十六年度偵字第二七五六八
    號卷，第三十三頁）、證人甲○○迭於警詢、偵查中自稱當
    時係持有制式克拉克九○手槍等情（九十六年度偵字第一八
    八一四號卷，第六頁、第七十二頁、第一二八頁、第一六五
    頁），互核相符，堪認證人乙○○證稱本案彈殼底火皿之撞
    針孔型態為矩形撞針孔，符合克拉克廠手槍之特徵，而認為
    該槍枝為制式槍枝之可能性較高之鑑定結論，自屬可信。至
    本案共犯甲○○已自承以該手槍發射子彈，而造成大愛徵信
    社玻璃門碎裂毀損，現場並扣得彈頭包衣碎片一枚、彈頭包
    衣碎片及彈頭鉛心一枚、彈頭鉛心一枚，顯曾發射彈頭，亦
    足以認定本案鑑定該子彈具有殺傷力，且特定為制式子彈之
    結論，亦屬可採。惟本案槍枝並未扣案，依現有證據及鑑定
    結果，僅得以確認被告持有之手槍製作精良，已臻制式手槍
    之水準，究無從確認係制式手槍而無疑，是僅得認定非屬改
    造槍枝，而屬槍砲彈藥刀械管制條例第七條所示之手槍（最
    高法院九十五年度臺上字第六七七七號刑事判決參照），附
    此指明。
  (3)至被告辯稱就共犯甲○○毀損犯行部分並不知情，並無犯意
    聯絡乙節，然被告於偵查中經詢以拿槍要做何事時，自承：
    伊當時只知道「神經」（按即共犯甲○○）要跟別人吵架，
    怎麼吵伊不知道，可能就是要拿去「開」別人吧等情（九十
    六年度偵字第二七五六八號卷，第三十四頁），是被告對於
    共犯甲○○取得上揭槍、彈後，係持往尋釁射擊乙節已有認
    識，顯示對共犯甲○○持槍射擊後，造成他人財物毀損結果
    之發生，應可預見，且其發生並不違背其本意，從而被告既
    提供並與共犯甲○○共同持有上揭槍、彈，對於共犯甲○○
    所犯毀損罪部分，自難諉為不知，而屬有犯意聯絡、行為分
    擔，已可認定。
  (4)綜據前述，被告前揭辯解部分，無從建立合理懷疑而推翻前
    揭積極證據，並無可採，而被告自白部分與事實相符，堪予
    採信，本案事證明確，被告犯行已堪認定，自應依法論科。
二、核被告所為，係違反槍砲彈藥刀械管制條例第七條第四項之
    持有手槍罪（起訴書誤載為同法第八條第四項之罪，業經到
    庭實施公訴檢察官當庭更正）、同法第十二條第四項之持有
    子彈罪、刑法第三百五十四條之毀損罪。被告與甲○○間，
    就槍砲彈藥刀械管制條例第七條第四項之持有手槍罪、同法
    第十二條第四項之持有子彈罪、刑法第三百五十四條之毀損
    罪間，有犯意聯絡及行為分擔，為共同正犯。被告所犯持有
    手槍及持有子彈罪間，係以一行為觸犯數罪名，為想像競合
    犯，應依刑法第五十五條規定，從一重之持有手槍罪處斷（
    起訴書認為被告所犯毀損罪及前揭持有手槍、持有子彈罪間
    ，亦係以一行為觸犯數罪名之想像競合犯，應有誤解，附此
    指明）。被告所犯上開持有手槍罪及毀損罪間，犯意各別，
    行為互殊，應分論併罰。爰分別審酌被告並無前科，然因與
    幫派分子過從甚密，擔任取、交槍彈之任務，供共犯持火力
    強大之手槍開槍尋釁示威，雖幸未造成人命傷亡，然已造成
    嚴重恐懼及他人財物損失，危害社會安寧秩序甚鉅，不宜輕
    縱，兼衡其持有前開手槍、子彈之時間不長，犯後自知事證
    明確，未多為無謂辯解而坦承部分犯行之態度，並陳稱已在
    就學、就業中等一切情狀，各量處如主文所示之刑，並定其
    應執行刑，另就罰金刑部分，諭知易服勞役之折算標準，以
    示警懲。扣案之鴨舌帽一頂，為共犯甲○○所有，於犯槍擊
    案時穿戴，甲○○自承當時有用以隱藏身分之意，即屬共犯
    所有，供犯罪所用之物，爰依刑法第三十八條第一項第二款
    規定，各於主文項下諭知沒收，至現場扣得之彈殼三顆、彈
    頭包衣碎片一枚、彈頭包衣碎片及彈頭鉛心一枚、彈頭鉛心
    一枚，為已擊發之子彈部分，業已失違禁物之性質，且無從
    證明為被告或共犯所有之物；又起訴書所指共犯甲○○犯案
    時穿著之鞋子一雙，為現代人日常用品，難謂係為犯罪所用
    之物，爰不為沒收之諭知，附此敘明。
三、公訴意旨固認為被告係持有「具殺傷力之制式與非制式子彈
    五顆」，然依上揭槍彈鑑定書及函文所載，現場所扣得之彈
    殼三顆，分係口徑九ｍｍ制式彈殼及非制式金屬彈殼，其中
    非制式彈殼部分，未擊發前應為非制式子彈，因其品質無一
    定之標準，無法判定是否為具殺傷力之子彈，遑論未擊發、
    扣案之其餘二顆子彈，是僅有已擊發之制式子彈一枚，得以
    特定並確認具有殺傷力，其餘子彈四顆既不能證明被告犯罪
    ，本應為無罪之諭知，然依檢察官起訴意旨，係屬同一持有
    子彈犯行之部分，爰不另為無罪之諭知；又起訴書固認為共
    犯甲○○係朝大愛徵信社玻璃大門射擊一發制式與二發非制
    式子彈，造成該徵信社玻璃門碎裂毀損，然非制式子彈部分
    無從確認具有殺傷力，已如前述，難認非制式彈殼與被告毀
    損犯行有關，本亦應為無罪諭知，然依公訴意旨所示，此部
    分亦為被告毀損犯行之一部分，爰不另為無罪之諭知。
據上論斷，應依刑事訴訟法第299 條第1 項前段，槍砲彈藥刀械
管制條例第7 條第4 項、第12條第4 項，刑法第11條前段、第28
條、第354 條、第55條、第51條第5 款、第42條第3 項、第38條
第1 項第2 款，判決如主文。
本案經檢察官靳開聖到庭執行職務。
中    華    民    國    97    年    4     月    11    日
                刑事第三庭?審判長法  官  王屏夏
                                  法  官  彭全曄
                                  法  官  王偉光
上列正本證明與原本無異。
如不服本判決，應於判決送達後十日內向本院提出上訴狀（應附
繕本），上訴於臺灣高等法院。
                                  書記官  陳宥伶
中    華    民    國    97    年    4     月    14    日
附錄本案論罪科刑法條全文：
槍砲彈藥刀械管制條例第7條
未經許可，製造、販賣或運輸火砲、肩射武器、機關槍、衝鋒槍
、卡柄槍、自動步槍、普通步槍、馬槍、手槍或各類砲彈、炸彈
、爆裂物者，處死刑、無期徒刑或7 年以上有期徒刑；處徒刑者
，併科新台幣3 千萬元以下罰金。
未經許可，轉讓、出租或出借前項所列槍砲、彈藥者，處無期徒
刑或5 年以上有期徒刑，併科新台幣1 千萬元以下罰金。
意圖供自己或他人犯罪之用，而犯前二項之罪者，處死刑或無期
徒刑；處徒刑者，併科新台幣5 千萬元以下罰金。
未經許可，持有、寄藏或意圖販賣而陳列第1 項所列槍砲、彈藥
者，處5 年以上有期徒刑，併科新台幣1 千萬元以下罰金。
第 1 項至第 3 項之未遂犯罰之。
槍砲彈藥刀械管制條例第12條
未經許可，製造、販賣或運輸子彈者，處1 年以上7 年以下有期
徒刑，併科新台幣500 萬元以下罰金。
未經許可，轉讓、出租或出借子彈者，處6 月以上5 年以下有期
徒刑，併科新台幣300 萬元以下罰金。
意圖供自己或他人犯罪之用，而犯前二項之罪者，處3 年以上10
年以下有期徒刑，併科新台幣700 萬元以下罰金。
未經許可，持有、寄藏或意圖販賣而陳列子彈者，處5 年以下有
期徒刑，併科新台幣300 萬元以下罰金。
第 1 項至第 3 項之未遂犯罰之。
中華民國刑法第354條
（毀損器物罪）
毀棄、損壞前二條以外之他人之物或致令不堪用，足以生損害於
公眾或他人者，處2 年以下有期徒刑、拘役或5 百元以下罰金。


司法院資訊處製作；財團法人民間司法改革基金會備份。
